【裁判字號】    98,易,210
【裁判日期】    990630
【裁判案由】    毀損
【裁判全文】
臺灣新竹地方法院刑事判決               98年度易字第210號
公  訴  人  臺灣新竹地方法院檢察署檢察官
被      告  謝美鳳
選任辯護人  易定芳律師
上列被告因毀損案件，經檢察官提起公訴（98年度偵字第2964號
），本院裁定依簡式審判程序判決如下：
    主  文
謝美鳳損壞他人之樹木，足以生損害於他人，處有期徒刑貳月，
如易科罰金，以新臺幣壹仟元折算壹日。扣案之粉紅色衣物壹件
、藍色毛巾壹條及手套壹隻均沒收。
    事  實
一、謝美鳳與劉美容係鄰居關係，分別居住在新竹縣寶山鄉○○
    村○○街18號、20號，惟2 人關係不睦早有嫌隙，謝美鳳竟
    基於毀損之故意，於民國98年3 月2 日上午9 時許，在其上
    開房屋後院，以火引燃粉紅色衣物1 件及藍色毛巾1 條後（
    起訴書誤載為毛巾），將著火之上揭物品連同手套1 隻（起
    訴書誤載為毛巾），丟擲於劉美容上開房屋後院種植之九重
    葛樹上，致九重葛樹遭火蝕，因而停止生長，足以生損害於
    劉美容，嗣劉美容及時發現報警而查悉上情。
二、案經劉美容訴由新竹縣政府警察局竹東分局報告臺灣新竹地
    方法院檢察署檢察官偵查起訴。
    理  由
壹、程序事項：
    查被告謝美鳳所犯非死刑、無期徒刑、最輕本刑為3 年以上
    有期徒刑之罪，或高等法院管轄第一審之案件，被告於準備
    程序中，就被訴事實為有罪之陳述，經告以簡式審判程序之
    旨，並聽取檢察官、被告及辯護人之意見後，本院業已依刑
    事訴訟法第273 條之1 第1 項之規定，裁定進行簡式審判程
    序，是本件之證據調查，依刑事訴訟法第273 條之2 規定，
    不受同法第159 條第1 項、第161 條之2 、第161 條之3 、
    第163 條之1 及第164 條至第170 條規定之限制，合先敘明
    。
貳、實體事項：
一、認定犯罪事實所根據的證據及理由：
    上開事實業據被告於本院行準備程序暨審理時坦承不諱（見
    本院卷第47至48、88至89、91至92、117 至118 、125 頁）
    ，核與證人劉美容於警詢及偵查時之指訴情節大致相符（見
    偵查卷第8 至10頁、第17至18頁），並有臺灣新竹地方法院
    檢察署檢察官履勘現場筆錄及照片24張、內政部警政署刑事
    警察局98年5 月20日刑鑑字第0980067049號鑑定書1 份、本
    院公務電話紀錄3 紙、錄影翻拍照片3 張、擷取畫面照片7
    張、現場照片3 張、扣押物品照片4 張、本院98年10月30日
    勘驗筆錄1 份、新竹縣政府消防局99年2 月10日竹縣消調字
    第0990001315號函1 紙在卷可憑（見偵查卷第29至42、60至
    62、79至82頁、本院卷第22、24至28、37至39、83、108 、
    114 至115 頁），此外復有粉紅色衣物1 件、藍色毛巾1 條
    、手套1 隻及鐵碗2 個等物扣案可佐，足認被告前開自白與
    事實相符，應堪採信。本案事證明確，被告所為前揭犯行足
    堪認定，應予依法論科。
二、論罪科刑：
（一）核被告謝美鳳所為，係犯刑法第354 條之普通毀損罪。爰
      審酌被告與證人劉美容早有嫌隙，竟不循理性溝通方式解
      決相關爭執，率爾毀損他人物品以致擴大糾紛，並侵害證
      人劉美容之財產權，實屬不該，又被告曾提出賠償證人劉
      美容新臺幣1 萬元之和解條件，惜因雙方認知差距未能達
      成和解，此有被告之辯護人於99年1 月29日審理時陳明在
      卷（見本院卷第90頁），並有新竹縣寶山鄉公所99年2 月
      9 日寶民字第0993000283號函及所附新竹縣寶山鄉調解委
      員會調解筆錄1 份在卷可考（見本院卷第105 至106 頁）
      ，迄今尚未賠償證人劉美容所受損失，惟其犯後尚能坦承
      犯罪，再參以被告之家庭經濟狀況小康，學歷為大學畢業
      ，前無任何刑事紀錄等一切情狀，量處如主文所示之刑，
      並諭知易科罰金之折算標準，以資懲儆。
（二）扣案之粉紅色衣物1 件、藍色毛巾1 條及手套1 隻均為被
      告所有，且係供被告為上揭犯行所用之物，業經被告陳明
      在卷（見本院卷第118 、128 頁），均應依刑法第38條第
      1 項第2 款之規定諭知沒收。至扣案之鐵碗2 個，雖係被
      告所有之物，然非供被告為上揭犯行所用，業據被告於本
      院審理時供述綦詳（見本院卷第128 頁），核與證人劉美
      容於警詢時證述：伊早於98年3 月1 日下午7 時許，即已
      發現扣案之鐵碗2 個等語相符（見偵查卷第9 頁），足徵
      該鐵碗2 個並非被告為上揭犯行所用之物，爰不予宣告沒
      收之，附此敘明。
三、告訴人雖認被告上揭所為尚涉犯刑法第173 條、第175 條之
    公共危險罪嫌云云，惟查：
（一）按檢察官就犯罪事實一部起訴者，其效力及於全部，固為
      刑事訴訟法第267 條所明定。惟法院得就未起訴部分之事
      實併予審判，必須法院就已起訴部分與未起訴部分認定俱
      屬有罪，且兩部分互有實質上或裁判上一罪之不可分關係
      ，始能適用。申言之，法院不得就未經起訴之犯罪審判，
      其就起訴書所未記載之事實而得予以審判者，則以起訴效
      力所及之事實為限，必須認定未經起訴書所載之事實成立
      犯罪，且與已起訴應論罪之事實具有單一性不可分之關係
      者，始得為之（最高法院93年度台上字第4814號、93年度
      台上字第5080號判決意旨參照）。次按，刑事訴訟法第16
      1 條已於91年2 月8 日修正公布，其第1 項規定：檢察官
      就被告犯罪事實，應負舉證責任，並指出證明之方法。因
      此，檢察官對於起訴之犯罪事實，應負提出證據及說服之
      實質舉證責任。倘其所提出之證據，不足為被告有罪之積
      極證明，或其指出證明之方法，無從說服法院以形成被告
      有罪之心證，基於無罪推定之原則，自應為被告無罪判決
      之諭知，有最高法院92年台上字第128 號判例可循。
（二）本件檢察官僅就毀損部分之犯罪事實起訴，就公共危險部
      分之犯罪事實並未起訴，此觀起訴書犯罪事實欄僅記載毀
      損部分，另就公共危險部分不另為不起訴處分益明，是本
      院就已起訴毀損部分與未起訴公共危險部分倘未認定俱屬
      有罪，或兩部分未有實質上或裁判上一罪之不可分關係，
      依刑事訴訟法第268 條之規定，自不得就未經起訴之其他
      事實併予審判（最高法院96年度台上字第4938號判決意旨
      參照）。
（三）被告為上揭犯行所用之粉紅色衣物1 件、藍色毛巾1 條及
      手套1 隻，經送鑑定結果，均未檢出汽油、煤油、柴油等
      常見油品成分，亦未檢出酒精、去漬油、松香水、精油等
      任何油品成分，有內政部警政署刑事警察局98年5 月20日
      刑鑑字第0980067049號鑑定書1 份、本院公務電話紀錄1
      紙在卷可按（見偵查卷第60頁、本院卷第22頁），是被告
      以火引燃上揭物品之際，既未輔以含促燃劑成分之物品以
      助長火勢之燃燒，亦非朝較具高度危險之告訴人住宅或熱
      水器、瓦斯管線設置處丟擲，則被告主觀上是否確有燒燬
      告訴人住宅之犯意，尚非全然無疑。
（四）告訴人於本院準備程序時稱：「（問：對於本案有何意見
      補充？）‧‧‧案發當天快要9 點時，我是先在我家的餐
      廳窗戶看到被告有丟壹條粉紅色毛巾，後來知道是粉紅色
      的衣服，當時被告在他家的後院，然後我就走進廚房的窗
      戶，當時正好看見被告點燃另外一長條的毛巾丟到我家的
      九重葛上面，此時我看到被告在他家後院圍牆裡面，洗手
      台旁邊，接著我就回頭去拿放在餐廳的Ｖ8 ，先在廚房門
      口對著窗戶拍攝‧‧‧我從拍攝到被告丟擲一直到我報警
      的時間大約4 分鐘，當時我第一通打給警衛，後來警衛說
      沒有辦法幫我報警，後來我就打104 ，轉寶山分駐所，之
      後我就打給我先生。打完給我先生之後，我就跑出去求救
      ，後來有社區一位林先生幫我滅火的。我跑出去到找到林
      先生大約一分鐘，當時我拿水桶裝水，請林先生幫我滅火
      ，水桶的容量大約長50公分、直徑約30公分，我把水桶裝
      了8 分滿。我總共拿了2 、3 桶之後，林先生都是往九重
      葛樹的方向澆水，之後就把火滅了‧‧‧。」（見本院卷
      第35頁），是告訴人目睹被告犯行之時，並非思及將火勢
      熄滅，反係持V8拍攝現場狀況達4 分鐘之久，之後始尋求
      他人之協助，又其嗣後係以約2 、3 桶水桶之數量，朝九
      重葛樹之方向潑灑，而自行將火勢熄滅，益徵火勢並非甚
      大，且無向外延燒之情，核與擷取畫面照片顯示，被告以
      火引燃上揭物品之火勢不大，燃燒位置均係在九重葛樹上
      ，並無火勢蔓延延燒其他房物等情相符，有擷取畫面照片
      2 張附卷可憑（見偵查卷第81頁）。再稽之遭火蝕之九重
      葛樹並非與告訴人住宅緊鄰，有現場照片3 張在卷可參（
      見本院卷第114 至115 頁），則依現存卷內證據資料，實
      難逕認有發生實害之蓋然性。此外，復查無其他積極證據
      足資認定被告確有告訴人所指之公共危險犯行。是本院就
      已起訴毀損部分與未起訴公共危險部分既未認定俱屬有罪
      ，依刑事訴訟法第268 條之規定，自不得就未經起訴之公
      共危險部分併予審判，附此敘明。
據上論斷，應依刑事訴訟法第273 條之1 第1 項、第299 條第1
項前段，刑法第354 條、第41條第1 項前段、第38條第1 項第2
款，刑法施行法第1 條之1 第1 項、第2 項前段，判決如主文。
本案經檢察官洪裕翔到庭執行職務。
中    華    民    國    99    年    6     月    30    日
                  刑事第三庭    法  官  王子謙
以上正本證明與原本無異。
如不服本判決應於收受本判決後10日內向本院提出上訴書狀，上
訴書狀應敘述具體理由。上訴書狀未敘述上訴理由者，應於上訴
期間屆滿後20日內補提理由書狀於本院( 均須按他造當事人之人
數附繕本 )「切勿逕送上級法院」。
中    華    民    國    99    年    6     月    30    日
                                 書記官  陳弘明
附錄本案論罪科刑法條：
刑法第354 條：
毀棄、損壞前二條以外之他人之物或致令不堪用，足以生損害於
公眾或他人者，處二年以下有期徒刑、拘役或五百元以下罰金。

司法院資訊處製作；財團法人民間司法改革基金會備份。
